臺灣臺南地方法院民事判決
109年度訴字第2097號
原      告  胡惠齡
訴訟代理人  吳炳輝律師
被      告  胡惠美
訴訟代理人  蘇明道律師
            蘇敬宇律師
            錢冠頤律師
上列當事人間請求確認債權不存在等事件，本院於民國110年10
月28日言詞辯論終結，判決如下：
    主      文
原告之訴駁回。                       
訴訟費用新臺幣壹萬玖仟參佰壹拾伍元由原告負擔。 
    事實及理由
一、按訴狀送達後，原告不得將原訴變更或追加他訴。但請求之
    基礎事實同一、擴張或減縮應受判決事項之聲明、不甚礙被
    告之防禦及訴訟之終結者，不在此限，民事訴訟法第255條
    第1項第2款、第3款、第7款分別定有明文。查本件原告原起
    訴請求：⑴確認本院108年度司促字第4056號支付命令（以下
    簡稱系爭支付命令）所示新臺幣（下同）60萬元（以下簡稱
    系爭60萬元）債權不存在。⑵本院109年度司執字第91530號
    執行程序應予撤銷；復於民國110年4月29日當庭變更訴之聲
    明為：⑴確認本院108年度司促字第4056號支付命令（即系爭
    支付命令）所示60萬元（即系爭60萬元）債權不存在。⑵本
    院109年度司執字第91530號及110年度司執字第21450號執行
    程序均應予撤銷。經核原告訴之聲明變更，係基於系爭債權
    存否之同一基礎事實，與上開法條規定之情形相符，自應准
    許。
二、原告起訴主張：
（一）兩造間並無任何債權債務關係存在，被告以其與訴外人即
      被繼承人胡昭南間之借貸關係向原告聲請核發支付命令，
      原告疏於提出異議，乃至支付命令確定，然胡昭南與被告
      間並無任何借貸關係存在，爰請求確認之，且被告持前開
      確定之支付命令執行查封原告財產，亦有違法，爰依法請
      求撤銷執行程序。
（二）對被告抗辯之陳述：
　　⒈被告所提佳里郵局存摺並無法證明其與訴外人胡昭南間有
      借貸60萬元（即系爭60萬元）之情存在。
　　⒉證人姜凱如乃被告之女兒，與被告間有利害關係存在，且
      證人亦於鈞院109年度家繼訴字第3號民事審理程序中作證
      ，為該案所不採，其證述內容悖離一般經驗法則，顯係臨
      訟編串之詞，不足採信。
　　⒊鈞院109年度司執字第91530號執行程序目前尚未結案，但
      已拍定，金額尚待分配，被告持系爭支付命令執行，恐為
      其分配，亦應予撤銷剔除。
（三）聲明：　　　　
　　⒈確認本院108年度司促字第4056號支付命令（即系爭支付命
      令）所示60萬元（即系爭60萬元）債權不存在。
　　⒉本院109年度司執字第91530號及110年度司執字第21450號
      執行程序均應予撤銷。
　　⒊訴訟費用由被告負擔。　　　
三、被告抗辯：
（一）訴外人胡昭南生前於100年9月20日向被告借貸系爭60萬元
      ，此為原告及訴外人胡美娟二人所知悉，並有被告之佳里
      郵局存摺及證人姜凱如可資證明。又訴外人胡昭南於106
      年6月14日死亡，被告已向鈞院聲明抛棄繼承，而原告及
      訴外人胡美娟亦為胡昭南之法定繼承人，未向法院聲明拋
      棄繼承，依法應於繼承胡昭南之遺產範圍內對上開債務（
      指系爭60萬元）負清償責任；嗣經原告向胡昭南之繼承人
      即原告及訴外人胡美娟二人聲請核發支付命令（即系爭支
      付命令）確定在案。是被告請求原告及訴外人胡美娟二人
      就胡昭南所遺之遺產範圍內，對原告負清償之責，應有理
      由。
（二）又鈞院109年度司執字第91530號執行程序，乃依鈞院民事
      109年度家繼訴字第3號分割遺產事件（以下簡稱系爭分割
      遺產事件）之判決暨其確定證明書為執行名義，非原告所
      主張依系爭支付命令為執行名義查封原告財產，原告主張
      應撤銷執行程序，顯無理由。
（三）聲明：
　　⒈原告之訴駁回。
　　⒉訴訟費用由原告負擔。　　　
四、得心證之理由：
（一）按確認法律關係之訴，非原告有即受確認判決之法律上利
      益者，不得提起之，民事訴訟法第247條第1項本文定有明
      文。次按，民事訴訟法第247條所謂即受確認判決之法律
      上利益，須因法律關係之存否不明確，致原告在私法上之
      地位有受侵害之危險，此項危險得以對於被告之確認判決
      除去之者而言（最高法院107年度台上字第831號判決參照
      ）。查，本件原告主張如訴之聲明所示之債權不存在，為
      被告所否認，而以前揭情詞置辯，可知原告與被告間就該
      債權存在與否已不明確；且被告業已向本院對於原告之財
      產為強制執行，已由本院受理。是該債權存在與否之不明
      確，已致原告在私法之地位有受侵害之危險，而此項危險
      復得以對於被告之確認判決除去之，原告自有即受確認判
      決之法律上利益，則原告提起本件確認之訴，核無不合，
      應予准許。
（二）本件原告主張被告與訴外人胡昭南（兩造父親，已於106
      年6月14日死亡）間並無系爭60萬元消費借貸之合意，被
      告亦未交付金錢予胡昭南，系爭60萬元借款不存在，被告
      以其與胡昭南間之借貸關係，向胡昭南之繼承人即原告及
      訴外人胡美娟聲請核發支付命令，並執系爭支付命令向原
      告及訴外人胡美娟聲請強制執行，顯有違誤等語；為被告
      否認，並以前揭情詞置辯。經查：
    ⒈被告前於108年3月間向原告及訴外人胡美娟聲請核發支付
      命令，經本院於108年4月12日核發系爭支付命令，被告復
      持系爭支付命令向原告及訴外人胡美娟聲請強制執行，經
      本院以110年度司執字第21450號併入109年度司執字第915
      30號分割遺產強制執行程序等情，有系爭支付命令及本院
      106年度司繼字第2363號民事判決暨其確定證明書在卷可
      稽，且為兩造所不爭執，並經本院調取卷宗查明，合先敘
      明。
　　⒉證人即被告之女姜凱如於本院110年4月29日言詞辯論時，
      證稱其於系爭分割遺產事件審理中所為【：「（問：是否
      知道胡昭南有跟原告借款？）有。」、「（問：如何知道
      ？當天情形為何？）大概100年，早上10點多時，胡昭南
      來我家，胡昭南說跟原告有約，後來原告回來，原告從機
      車的置物箱拿出一個牛皮紙袋，說裡面是錢，裡面有60萬
      元，原告拿出來之後，打開給胡昭南確認，我看到有6捆
      鈔票，綁鈔票上的帶子有寫『郵政』，我才知道胡昭南跟原
      告借60萬元，我跟胡昭南說帶著60萬元還要騎機車從佳里
      騎到六甲會不會太遠，我問胡昭南說要不要把錢放在我車
      上，我跟著胡昭南後面，胡昭南不要。胡昭南把錢放在機
      車旁的置物箱，我開車跟在胡昭南後面回到六甲住處。原
      告跟胡昭南還在我家時，原告有問何時還錢，胡昭南說有
      錢再還。」、「（問：就你所知，胡昭南跟原告借錢的原
      因為何？）我不是很清楚，但我知道胡昭南有欠農會錢，
      要拿去還的樣子。」】之證詞（見本院系爭分割遺產事件
      卷第67-69頁）均為真實等語（見本院卷第109頁）
　　　，核與被告佳里農會存摺內頁（見本院卷第91至93頁）所
      載曾於100年9月20日現金提領二筆款項共60萬元情節大致
      相符，是證人之證詞，應為可採。
　　⒊臺南市六甲區農會函覆「本件訴外人胡陳恨於81年4月6日
      提供座落臺南市○○區○○○段0000○0000地號土地為訴外人胡
      昭南之擔保物提供人兼連帶保證人設定最高限額240萬之
      抵押權於本會，本件借款亦於89年6月20日清償。惟訴外
      人胡昭南於86年12月11日擔任另一訴外人黃浴輝之連帶保
      證人向本會借款2,700萬元整，90年11月12日逾期迄今尚
      未清償，訴外人胡陳恨於100年9月26日以240萬清償訴外
      人胡昭南連帶保證債務取得塗銷同意書」之內容（見本院
      卷第187頁），與被告曾於100年9月20日現金提領60萬元
      時間相近，亦與證人姜凱如前揭於系爭分割遺產事件中所
      為【（問：就你所知，胡昭南跟原告借錢的原因為何？）
      我不是很清楚，但我知道胡昭南有欠農會錢，要拿去還的
      樣子。】之證詞，在時間上大致相符。　　　
　　⒋原告雖主張證人姜凱如於系爭分割遺產事件之證詞並未被
      該事件採納云云，惟系爭分割遺產事件係以被繼承人之消
      極遺產即債務，不屬於遺產分割之標的，而未將系爭60萬
      元納入遺產分割，並未斟酌證人姜凱如之證詞，是原告此
      部分主張，尚難憑採。至於原告另主張證人姜凱如係被告
      之女，其證詞難免偏頗云云，惟觀證人姜凱如之證詞，不
      僅合情入理，且與胡昭南還款時機相符，應為可採。是原
      告此部分主張，亦難採信。
　　⒌再者，系爭支付命令之另一債務人胡美娟，就被告執系爭
      支付命令聲請強制執行乙節，並未提出異議或訴訟爭執；
　　　而原告雖自稱於收受系爭支付命令時係疏於提出異議，才
      致系爭支付命令確定，惟60萬元並非小數目，收到應給付
      60萬元之支付命令，如有意見，竟疏於異議，實違常情。
      是被告抗辯胡昭南生前於100年9月20日向被告借款系爭60
      萬元，為原告及胡美娟二人所知悉等語，並非全然無據。
　　⒍綜上原告主張被告與胡昭南間並不存在系爭60萬元之消費
      借貸關係云云，並不足採。而被告抗辯與胡昭南間存在系
      爭60萬元之消費借貸關係，應堪信為真實。
五、綜上所述，被告抗辯與胡昭南間存在系爭60萬元之消費借貸
    關係，既堪採信。從而，原告請求⑴確認系爭支付命令所示
    系爭60萬元債權不存在及⑵本院109年度司執字第91530號及1
    10年度司執字第21450號執行程序均應予撤銷，均為無理由
    ，應予駁回。
六、本件判決基礎已臻明確，兩造其餘攻擊防禦方法與舉證，經
    審核結果，均不能動搖該基礎，且與本件事實之認定無涉，
    自無庸一一贅述，附此敘明。
七、按訴訟費用由敗訴之當事人負擔；又法院為終局判決時，應
    依職權為訴訟費用之裁判；民事訴訟法第78條、第87條第1
    項分別定有明文。經核本件訴訟費用為19,315元（即第一審
    裁判費），而原告之訴為無理由，爰確定原告應負擔之訴訟
    費用如主文第2項所示。
八、據上論結，原告之訴為無理由，依民事訴訟法第78條、第87
    條第1項，判決如主文。
中　　華　　民　　國　　110 　年　　11　　月　　11　　日
                          臺灣臺南地方法院民事第二庭
                                法  官  王 獻 楠
上為正本係照原本作成。
如不服本判決，應於送達後20日內，向本院提出上訴狀並表明上
訴理由，如於本判決宣示後送達前提起上訴者，應於判決送達後
20日內補提上訴理由書（須附繕本），如委任律師提起上訴者，
應一併繳納上訴審裁判費。
中　　華　　民　　國　　110 　年　　11　　月　　11　　日
                                書記官  蕭 雅 文